臺灣高等法院高雄分院刑事判決　　　　99年度上訴字第1785號
　　　　　　　　　　　　　　　　　　99年度上訴字第1786號
上　訴　人　臺灣高雄地方法院檢察署檢察官
上　訴　人
即　被　告　李進鳳
選任辯護人　許龍升　律師
上　訴　人
即　被　告　林新才
上　訴　人
即　被　告　李福進
上　訴　人
即　被　告　洪再添
上列上訴人因被告等懲治走私條例等案件，不服臺灣高雄地方法
院98年度訴字第1625號、99年度訴緝字第99號中華民國99年8 月
23日第一審判決（起訴案號：臺灣高雄地方法院檢察署97年度偵
字第254 號、第16023 號、第19573 號），提起上訴，本院判決
如下：
     主  文
原判決撤銷。
李進鳳共同犯走私罪，共參罪，各處有期徒刑伍月，應執行有期
徒刑壹年。
林新才、李福進共同犯走私罪，共貳罪，各處有期徒刑肆月，應
各執行有期徒刑陸月。
洪再添共同犯走私罪，處有期徒刑肆月。
    事  實
一、李進鳳係中華民國高雄港籍「隆穩168 號」漁船（統一編號
    ：CT6-1176，下稱系爭漁船）船長，林新才係該漁船輪機長
    ，陳加祥（由本院另案審結）、李福進、孫玉田（已另案審
    理）係該漁船船員，渠等均明知在大陸地區購得如附表一編
    號1 至3 所示之冷凍漁獲重量超過1000公斤，為行政院於民
    國97年2 月27日公告「管制物品項目及其數額」丙項第5 款
    規定管制進口之物品，且均明知中華民國船舶，非經主管機
    關許可，不得航行至大陸地區，竟共同基於自大陸地區私運
    管制物品進入臺灣地區及未經許可航行至大陸地區之犯意聯
    絡，於97年4 月18日下午6 時許，以捕魚之名義，共同駕駛
    系爭漁船自高雄港第二港口中和安檢所報關出港後，穿越臺
    灣海峽航行至中華民國領海外，於同年4 月19日下午4 時2
    分許，駛至東經117 度31分，北緯23度44分之大陸地區，向
    不詳漁船交易取得附表一編號1 至3 所示之冷凍漁獲逾1000
    公斤，並將之搬運至船艙冷凍庫放置，後於同年5 月10日下
    午7 時7 分許啟程返航，於同年5 月12日凌晨2 時許，抵達
    中華民國領域內之高雄港第二港口，共同私運逾公告數額之
    管制物品進口（下稱第一次航行）。嗣於同年5 月12日凌晨
    3 時15分許，經行政院海巡署海岸巡防總局南部地區巡防局
    第五海岸巡防總隊中和安檢所（下稱第五岸巡總隊中和安檢
    所）人員對該漁船實施監卸勤務而查悉上情。
二、李進鳳又另行起意，與系爭漁船之輪機長林新才、船員陳加
    祥、李福進、洪再添均明知在大陸地區購得如附表二編號1
    所示之冷凍漁獲重量超過1,000 公斤，為行政院於97年2 月
    27日公告「管制物品項目及其數額」丙項第5 款規定管制進
    口之物品，且均明知中華民國船舶，非經主管機關許可，不
    得航行至大陸地區，竟共同基於自大陸地區私運管制物品進
    入臺灣地區及未經許可航行至大陸地區之犯意聯絡，於97年
    6 月4 日下午5 時40分許，以捕魚之名義，共同駕駛系爭漁
    船自高雄港第二港口中和安檢所報關出港後，於翌（5 ）日
    下午4 時27分許，穿越臺灣海峽航行至中華民國領海外，駛
    至東經117 度31分，北緯23度44分之大陸地區，向不詳漁船
    交易取得附表二編號1 所示之冷凍漁獲，並將之搬運至船艙
    內冷凍，復於同年6 月17日上午10時17分，再啟程往南航行
    ，於同年6 月19日上午9 時21分許，抵達東經114 度9 分，
    北緯22度19分之香港地區，於同年6 月28日上午10時40分許
    啟程返航，於同年6 月30日下午7 時50分許，抵達中華民國
    領域內之高雄港第二港口，共同私運逾公告數額之管制物品
    進口（下稱第二次航行）。嗣於同日下午7 時50分許，經第
    五岸巡總隊中和安檢所人員對該漁船實施監卸勤務而查悉上
    情。
三、李進鳳與系爭漁船之船員邵文章、林天賜、洪再添、孫玉田
    （邵文章涉犯共同走私罪部分，另經本院以98年度上訴字第
    1161號判決處有期徒刑5 月，林天賜、洪再添、孫玉田則經
    該判決處有期徒刑4 月）均明知如附表三所示屬於海關進口
    稅則第3 章所列物品之漁獲重量超過1000公斤，為行政院於
    92年10月23日公告「管制物品項目及數額」丙項第5 款規定
    之管制進口物品，竟共同基於私運管制物品進入臺灣地區之
    犯意聯絡，於96年10月24日下午5 時30分許，由高雄港第二
    港口中和安檢所報關出港後，穿越臺灣海峽航行至中華民國
    領海外，及於大陸沿海附近並繞行至菲律賓南方海域，並於
    上開航行期間，向不詳漁船交易取得如附表三所示之漁獲，
    並將之搬運之船艙內，於同年11月25日下午8 時許，抵達中
    華民國領域內之高雄港第二港口，共同私運逾公告數額之管
    制物品進口（下稱第三次航行）。嗣於同年月26日凌晨1時
    許，經行政院海巡署海岸巡防總局南部地區巡防局第六二岸
    巡大隊（下稱第六二岸巡大隊）對該漁船實施監卸勤務而查
    悉上情。
四、案經行政院海巡署海岸巡防總局南部地區巡防局第五海岸巡
    防總隊、第六二岸巡大隊移送臺灣高雄地方法院檢察署檢察
    官偵查起訴。
    理  由
甲、程序方面：
一、被告李進鳳、李福進經本院合法傳喚，無正當理由不到庭，
    不待其等陳述逕行判決，先此敘明。
二、緝獲漁船走私漁產品協助諮詢電話傳真3 份（見警卷(一)第34
    頁至第36頁、警卷(二)第30頁至第32頁、警卷(三)第57頁至第58
    頁）：
    按被告以外之人於審判外之言詞或書面陳述，除法律有規定
    者外，不得作為證據，刑事訴訟法第159 條第1 項定有明文
    。次按鑑定人由審判長、受命法官或檢察官就鑑定事項有特
    別知識經驗者、經政府機關委任有鑑定職務者選任一人或數
    人充之；法院或檢察官得囑託醫院、學校或其他相當之機關
    、團體為鑑定，或審查他人之鑑定，並準用刑事訴訟法第20
    3 條至第206 條之1 規定，同法第198 條、第208 條第1 項
    亦規定甚明。查上開電話傳真3 份固係司法警察機關查獲疑
    似走私之漁產品後，就該等產品之來源、產地或獲得方法等
    攸關是否屬於管制物品之事項，填具漁船載運漁產品是否自
    行捕獲諮詢表委託行政院農業委員會漁業署（下稱漁業署）
    鑑定，惟此係因應實務上司法警察機關調查中之案件，或有
    量大或急迫之現實需求，就特定案件類型認當然有鑑定之必
    要者，基於檢察一體之原則，由該管檢察長對於轄區內之案
    件，以事前概括選任鑑定人或囑託鑑定機關（團體）之方式
    ，俾便轄區內之司法警察官、司法警察對於調查中之此類案
    件，得即時送請事前已選任之鑑定人或囑託之鑑定機關（團
    體），就「漁產品之產地（包含漁船自行捕獲及漁船違反懲
    治走私條例之非自行捕獲在內）」之鑑定項目實施鑑定（參
    照臺灣高等法院檢察署92年10月29日檢文允字第0920214529
    號函檢附之該檢察署檢察長概括選任鑑定人或囑託鑑定機關
    、團體名冊、98年5 月5 日檢文允字第0981000591號函），
    是上開電話傳真3 份應視同受承辦檢察官囑託鑑定，漁業署
    所出具之上揭電話傳真，為刑事訴訟法第206 條所定之書面
    鑑定報告，屬同法第159 條第1 項「法律有規定」之情形，
    自有證據能力（參見最高法院99年度台上第1887號、99年度
    台上字第1237號判決) 。
三、漁船載運漁產品是否自行捕獲諮詢表3 份（見警卷(一)第32頁
    至第33頁、警卷(二)第28頁至第29頁、警卷(三)第56頁）：
    次按公務員職務上製作之紀錄文書、證明文書，除顯有不可
    信之情況外，亦得為證據，刑事訴訟法第159 條之4 第1 款
    定有明文。此所謂「紀錄文書」，係指就一定事實加以記載
    之文書（例如戶籍謄本、不動產登記簿、前科資料紀錄表、
    收發文件紀錄簿及出入登記簿等是）；而所謂「證明文書」
    ，則指就一定事實之存否而為證明之文書（例如印鑑證明、
    繳稅證明書、公務員任職證明、選舉人名簿等均屬之）。上
    述「紀錄文書」或「證明文書」，並不限於針對特定事件所
    製作。祇要公務員基於職務上就一定事實之記載，或就一定
    事實之證明而製作之文書，若其內容不涉及主觀之判斷或意
    見之記載，即屬於上述條款所稱文書之範疇。從而，警察人
    員為調查犯罪所製作之詢問筆錄，雖非屬於上開條款所規定
    文書之範圍，但基於警察行政上所製作之其他「紀錄」或「
    證明」文件，例如臨檢紀錄、路檢紀錄、受理報案登記簿、
    失竊證明、遺失物領據、扣押證明筆錄或其他性質相類之文
    書，則均在前開條款適用之範圍。依卷附中和安檢所、第六
    二岸巡大隊製作之「漁船載運漁產品是否自行補獲諮詢表」
    3 份所載查獲「漁船名稱」、「統一編號」、「總噸數」、
    「船員人數」、「查獲時間」、「查獲地點」、「作業天數
    」、「出港時間」、「出港港口」、「作業海域」、「漁具
    漁法及漁撈設備」、「查獲經過」、「查獲漁獲種類及數量
    」暨「請求事項」各欄內容以觀，均係公務員職務上對於一
    定事實所為之記載，並不涉及主觀判斷或意見，而該諮詢表
    之作用，係在請求漁業署對於查獲漁船上之漁獲是否自行撈
    獲加以鑑定，並記載查獲漁船之相關資訊，以供漁業署鑑定
    之參考，其上並載明「受文者：農委會漁業署」、「發文單
    位：第五海岸巡防總隊中和安檢所/ 第六二岸巡大隊」、「
    聯絡人」、「電傳號碼」等項，依上述說明，應屬於上述條
    款所稱「紀錄文書」之範圍，而有證據能力（最高法院98年
    度台上字第5814號判決意旨參照）。
四、又按被告以外之人於審判外之陳述，雖不符刑事訴訟法第15
    9 條之1 至第159 條之4 之規定，但經當事人於審判程序同
    意作為證據，法院審酌該言詞陳述或書面陳述作成時之情況
    ，認為適當者，亦得為證據，同法第159 條之5 第1 項定有
    明文。除上開證據及下述三之證據外，本判決所引用之其餘
    傳聞證據，均已依法踐行調查證據程序，當事人於審判程序
    亦同意作為證據，本院審酌證據資料作成時之情況，並無違
    法不當及證明力明顯過低之瑕疵，且無依法應排除其證據能
    力之情形，認以之作為證據應屬適當，故有證據能力。
五、至辯護人雖爭執第五岸巡總隊中和安檢所上尉邵裕翔、士官
    長呂吉祥製作之職務報告書各1 份無證據能力（見原審卷三
    之二卷第388 頁），惟因上開證據為本院所不採，爰不就上
    開證據之證據能力予以交代，附此敘明。
乙、實體方面：
壹、事實一、二部分：
一、被告李進鳳、林新才、李福進於原審時固坦承有於事實一、
    二所示時間，共同駕駛系爭漁船報關出港，並於事實一、二
    所示時間報關入港，嗣經第五岸巡總隊中和安檢所人員查獲
    船上載運如附表一、二所示漁獲之事實；被告洪再添則坦承
    有於事實二所示時間，與被告李進鳳、林新才、李福進共同
    駕駛系爭漁船報關出港，於事實二所示時間報關入港，嗣經
    第五岸巡總隊中和安檢所人員查獲船上載運如附表二所示漁
    獲等情，惟均矢口否認有何走私及違反兩案關係條例等犯行
    ，均辯稱：附表一、二所示之查獲漁獲均係自己捕獲等語。
二、經查：
  (一)被告李進鳳係系爭漁船船長，被告林新才係系爭漁船輪機長
    ，被告陳加祥、李福進、孫玉田係該漁船船員，渠等於97年
    4 月18日下午6 時許，共同駕駛系爭漁船自高雄港第二港口
    中和安檢所報關出港後，穿越臺灣海峽航行至中華民國領海
    外，於同年4 月19日下午4 時2 分許，駛至東經117 度31分
    ，北緯23度44分之大陸地區，於同年5 月10日下午7 時7 分
    許啟程返航，於同年5 月12日凌晨2 時許，抵達中華民國領
    域內之高雄港第二港口，嗣於同年5 月12日凌晨3 時15分許
    ，經第五岸巡總隊中和安檢所人員對系爭漁船實施檢查，查
    獲如附表一所示之漁獲等情，業據被告李進鳳、林新才、李
    福進於原審時供承不諱，核與證人即中和安檢所上尉邵裕翔
    於原審審理99年7 月21日中之證述大致相符（見原審98年訴
    字第1625號卷(二)第448 頁至第451 頁），且有被告李進鳳、
    林新才、陳加祥、李福進船員證影本、漁船載運漁產品是否
    自行捕獲諮詢表、緝獲漁船走私漁產品協助諮詢電話傳真、
    小港區漁會臨海新村魚市場、第五海岸巡防總隊扣押物品目
    錄表、漁船（貨）具領保管切結書、高雄市一百噸以上漁船
    進出港申請書、機漁船（含船員）進出港檢查表、中華民國
    船舶國籍證書、行政院農業委員會漁業執照各1 份、查獲現
    場照片87張在卷可證（見警卷(一)第28頁至第87頁），堪信為
    真實。
  (二)被告李進鳳、林新才與系爭漁船船員陳加祥、李福進、洪再
    添於97年6 月4 日下午5 時40分許，共同駕駛系爭漁船自高
    雄港第二港口中和安檢所報關出港後，於翌（5 ）日下午4
    時27分許，穿越臺灣海峽航行至中華民國領海外，駛至東經
    117 度31分，北緯23度44分之大陸地區，復於同年6 月17日
    上午10時17分，啟程往南航行，於同年6 月19日上午9 時21
    分許，抵達東經114 度9 分，北緯22度19分之香港地區，再
    於同年6 月28日上午10時40分許啟程返航，於同年6 月30日
    下午7 時50分許，抵達中華民國領域內之高雄港第二港口，
    嗣於同日下午7 時50分許，經第五岸巡總隊中和安檢所人員
    對系爭漁船實施檢查，查獲如附表二所示之漁獲乙節，亦據
    被告李進鳳、林新才、李福進、洪再添4 人供陳屬實，核與
    證人即中和安檢所士官長呂吉祥於原審99年7 月21日審判中
    具結之證述相符（見原審法院98年訴字第1625號卷(二)第452
    頁至第454 頁），復有漁船載運漁產品是否自行捕獲諮詢表
    、緝獲漁船走私漁產品協助諮詢電話傳真、小港區漁會臨海
    新村魚市場進貨表、高雄市一百噸以上漁船進出港申請書及
    機漁船（含船員）進出港檢查表、行政院農業委員會漁業執
    照各1 份、漁船（貨）具領保管切結書、第五海岸巡防總隊
    扣押物品目錄表各2 份、查獲現場照片76張附卷可憑（見警
    卷(二)第28頁至第78頁），上開事實亦堪認定。
  (三)又按一次私運原產地為大陸地區而未經主管機關公告准許輸
    入之海關進口稅則第1 章至第8 章所列之物品、稻米、稻米
    粉、花生、茶葉、種子（球），其總額由海關照緝獲時之完
    稅價格計算，超過新臺幣10萬元或重量超過1000公斤者，為
    管制進口物品，行政院於97年2 月27日公告修正之「管制物
    品項目及其數額」丙項第5 款規定明確。換言之，符合一
    次私運非自行捕獲之魚、蝦、貝類、小卷及蟹等漁獲；上
    開漁獲之原產地為大陸地區；未經主管機關公告准許輸入
    ；完稅價格計算超過新臺幣10萬元或重量超過1000公斤4
    要件時，即為「管制物品項目及其數額」丙項第5 款所謂之
    「管制進口物品」。
  (四)系爭附表一、二所示漁獲非屬被告李進鳳等人自行捕獲：
  1.被告李進鳳等人固辯稱附表一、二所示漁獲為渠等自行捕獲
    等語，惟被告李進鳳自陳事實一所示第一次航行（下稱第一
    次航行）時，第一次下網時間為97年4 月19日上午6 時許，
    最後一次起網時間為同年5 月11日凌晨0 時許，每日平均起
    網5 次，每次漁獲量約800 至1000公斤（見警卷(一)第8 頁）
    ；事實二所示第二次航行（下稱第二次航行）時，第一次下
    網時間為97年6 月5 日下午3 時許，最後一次起網時間為同
    年6 月29日下午2 時許，每日平均起網5 次，每次漁獲量約
    800 至1000公斤等語（見警卷(二)第10頁），並有漁船載運漁
    產品是否自行捕獲諮詢表2 份在卷可參（見警卷(一)第32頁至
    第33頁、警卷(二)第28頁至第29頁），則系爭漁船第一次、第
    二次航行之實際作業期間分別為22日、25日，以每日起網5
    次，每次最大漁獲量1000公斤計算，漁獲量總計應為110000
    公斤、125000公斤，詎被告李進鳳等人為警查獲時，漁獲淨
    重竟高達210830公斤、167952公斤，有第五岸巡總隊扣押物
    品目錄表、漁船（貨）具領保管切結書各2 份為憑（見警卷
    (一)第38頁至第39頁、警卷(二)第36頁至第37頁），高於預計捕
    獲之漁獲量甚鉅，已非無疑。
  2.又觀諸行政院農業委員會漁業署就系爭漁船第一次、第二次
    航行出具之緝獲漁船走私漁產品協助諮詢電話傳真2 份（見
    警卷(一)第34頁、警卷(二)第30頁），明確指陳系爭漁船船艉門
    型網板架上之曳綱滑輪及網板鏈條裝於內側，滑輪生鏽，拖
    網絞機曳綱導索桿亦鏽蝕，顯示近期無作業使用之跡象；又
    網板繫靠網板架邊，無叉綱等拖網作業用配件，應無法投揚
    作業，且由漁具照片觀察，網板底部無作業使用之摩擦痕跡
    ，網板上之油漆大部分無磨損脫落，不似曾經長期作業之漁
    船。復參之卷附漁具照片數張（見警卷(一)第45頁至第49頁、
    第53頁、第55頁、警卷(二)第42頁至第46頁、第50頁至第51頁
    ），亦清楚可見系爭漁船之左、右拖網絞機、曳綱、後滑輪
    、網板鏈條等漁具腐蝕生鏽，並經證人邵裕翔、呂吉祥於原
    審99年7 月21日審判中證述無訛（見原審三之二卷第448 頁
    至第449 頁、第452 頁），顯見系爭漁船第一次、第二次航
    行時，船上之漁具久未使用，被告李進鳳等人確未進行拖網
    作業無誤。
  3.就附表一、二所示查獲之漁獲組成觀之，附表一所示沙溜魚
    、下雜魚、扁魚、皮刀魚、雞魚、馬頭魚，附表二所示下雜
    魚（單一魚種屬鯖類）、扁魚二種魚類，均非被告李進鳳
    自述第一次航行作業海域在臺灣北方約128 浬、第二次航行
    作業海域在東海即浙江魚山列島外海50浬海域拖網之主要漁
    獲魚種；且底拖網之漁獲物至少有數十餘種，系爭漁船第二
    次航行遭查獲之漁獲中魚類僅2 種，其餘均係蝦、蟹、小卷
    ，對於該海域主要漁獲種類：海鰻、白口、狗母、牛舌、白
    帶等魚類亦完全無漁獲，整體漁獲組成顯不合理等情，有緝
    獲漁船走私漁產品協助諮詢電話傳真1 份附卷可稽（見警卷
    (一)第34頁至第35頁、警卷(二)第30頁至第31頁）。再者，就漁
    獲量而論，附表一所示之皮刀魚、雞魚、下雜魚（鯖類）
    、附表二所示下雜魚（鯖類）為表中層洄游性魚類，量多
    與常理不符，且附表一、二所示下雜魚為單一魚種之「鯖」
    、「」，屬於高速洄游性魚類，一般以燈火聚集後以圍網
    （含扒網）或棒受網作業，底拖網僅有零星漁獲；而附表一
    所示之小卷一般使用燈光聚集後，使用棒受網漁獲，拖網僅
    在夏天產卵期始可能大量漁獲，故系爭漁船之小卷應非全部
    自行以拖網捕撈；另附表一所示雞魚為布氏鯧，棲息於沿
    岸礁石底質水域，主要使用釣具漁獲，拖網一般亦僅有零星
    漁獲，是系爭漁船第一次、第二次航行竟有附表一、二所示
    上開魚類大量漁獲，顯不合理乙節，亦有前開電話傳真2 份
    存卷足據，亦徵附表一、二所示漁獲並非被告李進鳳等人自
    行捕獲，而係向他人購買封箱完妥之魚貨甚明。
  4.況參酌附表一所示之扁魚、花蝦、小卷、黑蟹身、皮刀魚、
    雞魚、馬頭魚、附表二所示之下雜魚、小卷、花蝦、扁魚、
    均以透明塑膠袋密封，且按漁獲種類歸類分別置於麻布袋或
    紙箱中；附表二所示之小蝦以透明塑膠袋密封，置於小紙盒
    內，再放入紙箱；附表一、二所示之大蝦則以保麗龍盒裝盛
    ，並以塑膠膜密封，外再以印有大蝦照片之淺藍色紙盒包裝
    ，有現場照片可徵（見警卷(一)第62頁至第87頁、警卷(二)第61
    頁至第78頁），足見被告李進鳳等人於第一次、第二次航行
    遭第五岸巡總隊人員查獲如附表一、二所示之漁獲，均已分
    類完畢，並經包裝之加工程序，惟衡諸常情，一般漁船在海
    上作業時，因海象不一、船上顛簸、人力有限及缺乏大量淡
    水等情形，實難從事複雜之漁獲包裝加工行為，且漁民出海
    為求在有限時間內發揮最大效益，必然致力於捕撈漁獲，無
    暇處理、分類漁獲之事宜，然本件如附表一、二所示之漁獲
    竟以前述如此繁雜之方式處理，並依照不同漁獲種類包裝，
    核與常情相悖，在在可見，附表一、二所示之漁獲非被告李
    進鳳等人自行捕獲，且按附表一、二所示漁獲量甚鉅，衡情
    應非無償取得，是應認上開漁獲係向不詳人士交易取得。被
    告李進鳳、林新才、李福進、洪再添一再辯稱附表一、二所
    示之漁獲為渠等自行捕獲等語，要屬無稽。
  (五)附表一、二所示之漁獲原產地為大陸地區：
    另原審法院函詢漁業署系爭漁船第一次航行、第二次航行之
    航跡圖，該署函覆系爭漁船第一次航行時，於97年4 月19日
    下午3 時59分進入北緯23度44分、東經117 度31分，約於同
    年5 月10日下午7 時9 分離開，停留時間約21天3 小時；第
    二次航行時，於97年6 月5 日下午4 時24分進入北緯23度44
    分、東經117 度31分，約於同年月17日上午10時20分離開，
    停留時間約11天17小時，復於97年6 月19日上午9 時15分進
    入位於北緯22度19分、東經114 度9 分之香港，約於同年月
    28日上午10時43分離開，停留約9 天1 小時；又航程紀錄圖
    上顯示之紅線部分，係指系爭漁船並未停留之航行路線，綠
    色圓點標示部分，則指系爭漁船停留之位置，第一次航行僅
    停留一地點，第二次航行則停留二地點，有漁業署99年3 月
    17日漁二字第0991206352號函及所附附件一至三、原審法院
    辦理刑事案件電話紀錄查詢表及所附航程紀錄圖2 份在卷可
    考（見原審三之二卷第273 頁至第276 頁之1 、第487 頁至
    第490 頁、原審三之一卷第163 頁至第168 頁）。綜上各節
    ，可見被告李進鳳、林新才、李福進於第一次、第二次航行
    時，均僅停留在大陸地區，且停留時間甚長，而附表一、二
    所示之漁獲非被告李進鳳等人自行捕獲，已如前述，則前開
    漁獲應係被告李進鳳等人在上開停留之大陸地區，向不詳人
    士交易取得並搬運上船無疑，是附表一、二所示漁獲之原產
    地均為大陸地區，應堪認定。辯護人辯稱無證據證明附表一
    、二所示漁獲之原產地為大陸地區，尚屬無據。
  (六)附表一編號1 至3 、附表二編號1 所示之漁獲均為管制進口
    物品：
  1.查被告李進鳳等人分別於第一次、第二次航行時為警查獲如
    附表一、二所示名稱之漁獲，有第五岸巡總隊扣押物品目錄
    表、漁船（貨）具領保管切結書各3 份在卷可按（見警卷(一)
    第38頁至第39頁、警卷(二)第33頁至第34頁、第36頁至第37頁
    ），嗣上開漁獲復經漁業署依據查獲漁獲照片、採樣比對，
    藉以判斷漁獲種類，並經證人即第五岸巡總隊中和安檢所上
    尉邵裕翔、士官長呂吉祥於原審99年7 月21日審判中證述稽
    詳（見原審三之二卷第450 頁至第453 頁）。而觀之漁業署
    出具之緝獲漁船走私漁產品協助諮詢電話傳真2 份（見警卷
    (一)第34頁至第36頁、警卷(二)第30頁至第32頁），附表一編號
    3 所示之雞魚為布氏鯧，附表一編號1 、2 所示之下雜魚
    、皮刀魚及附表二編號1 所示下雜魚為鯖類，其餘漁獲則
    認定如同各該扣押物品名稱所示，有上開電話傳真存卷可參
    ，足認附表一、二所示之漁獲品名，係經由職司漁業管理之
    漁業署諮詢有關專家後，根據專業判斷而得，各該漁貨之稅
    則號別及輸出入規定並分別列如附表一、二所示，有原審法
    院辦理刑事案件電話紀錄查詢表及所附原審法院辦理刑事案
    件之漁獲應歸列稅則號別明細表、經濟部國貿局98年10月15
    日貿服字第09870257171 號函及所附原審法院函囑查覆相關
    漁獲清單各1 份、國貿局網站列印之輸入規定異動9 紙、稅
    則稅率查詢資料3 紙在卷可佐（見原審三之一卷第148 頁至
    第156 頁、原審三之二卷第336 頁至第343 頁、第345 頁、
    第492 頁至第494 頁），且經原審核對97年1 月30日修正海
    關進口稅則部分稅則屬實（見原審三之一卷第169 頁至第18
    6 頁反面），足徵附表一、二所示之漁獲中，除屬於大陸冷
    凍鯖魚、魚之附表一編號1 至3 所示下雜魚、皮刀魚、雞
    魚、附表二編號1 所示下雜魚，尚未經經濟部公告准許輸入
    外，其餘漁獲不論是否屬於大陸冷凍物品，均已准許進口，
    僅須依行政院衛生署發布之輸入食品查驗辦法，向經濟部標
    準檢驗局申請辦理輸入查驗，有經濟部國貿局網站所列輸入
    規定代號說明2 紙附卷足佐（見原審三之二卷第329 頁、第
    331 頁，此部分另經原審及本院不另為無罪之諭知，詳如下
    述肆部分）。
  2.辯護人雖辯以：行政院農業委員會水產試驗所函覆原審檢附
    之照片無法顯示漁獲種類特徵，且無標本供辨識，無法確認
    漁獲學名，僅以疑似物種提供參考，是該試驗所依據上開疑
    似物種學名，函覆本院之稅則號別，顯有疑問，難認附表一
    、二所示之物品為管制進口物品云云。查行政院農業委員會
    水產試驗所固於99年3 月26日以農水試漁字第0992301848號
    函文說明，僅提供疑似物種學名及稅則號別參考，然本院未
    以上開函文所附之稅則號別認定附表一、二所示之漁獲名稱
    及稅則號別，而係承前所述，依甫查獲時，漁業署根據查獲
    漁獲照片、採樣比對，據以判斷查獲漁獲之名稱，是辯護人
    所辯自與原審法院對於管制進口物品之認定無涉。另參之被
    告林新才、李福進於原審自承附表一、二所示物品均為冷凍
    物品（見原審三之一卷第198 頁、原審三之二卷第455 頁）
    ，證人邵裕翔於原審99年7 月21日審理中亦具結證稱：查獲
    如附表一所示之漁獲時，該等漁獲均係冷凍物品（見原審三
    之二卷第451 頁），證人呂吉祥於原審證稱：查獲當時附表
    二所示之漁獲均自冷凍庫搬出，摸起來堅硬，且一塊一塊，
    如警卷(二)第61頁以下照片所示等語（見原審三之二卷第454
    頁），且觀諸查獲現場照片52張、36張（見警卷(一)第62頁至
    第87頁、警卷(二)第61頁至第78頁），附表一、二所示漁獲遭
    查獲時，均為整塊結凍，其上並覆有碎冰或霜，足見附表一
    至三所示漁獲均屬冷凍漁獲，至臻明灼。再附表一編號1 至
    3 所示下雜魚、皮刀魚、雞魚，附表二編號1 所示下雜魚，
    均非被告李進鳳等人自行捕獲，原產地復為大陸地區，已詳
    如前述，上開冷凍漁獲重量亦均逾1000公斤，則揆諸前開說
    明，附表編號1 至3 、附表二編號1 所示冷凍漁獲，均屬「
    管制物品項目及其數額」丙項第5 款之「管制進口物品」無
    訛。
  (七)綜上所述，足見被告李進鳳等所辯，均係卸責之詞，均不足
    採。本案事證明確，被告李進鳳、林新才、李福進犯事實一
    之私運管制物品進入台灣地區之準走私及未經許可航行至大
    陸地區犯行，被告李進鳳、林新才、李福進、洪再添犯事實
    二之準走私及未經許可航行至大陸地區犯行，均堪認定。
貳、事實三部分：
一、被告李進鳳於原審固坦承有於事實三所示時間，與邵文章、
    林天賜、洪再添、孫玉田共同駕駛系爭漁船報關出港，並於
    事實三所示時間報關入港，經第六二岸巡大隊人員查獲船上
    載運如附表三所示漁獲之事實，惟矢口否認有何走私犯行，
    辯稱：附表三所示之查獲漁獲均係伊自行捕獲等語。
二、經查：
  (一)被告李進鳳為系爭漁船之船長，林天賜、邵文章、洪再添、
    孫玉田均係該漁船船員，渠等於96年10月24日下午5 時30分
    許，由高雄港第二港口中和安檢所報關出港，於同年11月25
    日晚間8 時許，由高雄港第二港口中和安檢所報關出港後，
    穿越臺灣海峽航行至中華民國領海外，及於大陸沿海附近並
    繞行至菲律賓南方海域，嗣於同年11月25日下午8 時許，運
    送如附表三所示之漁獲自高雄港第二港口中和安檢所報關進
    港之事實，為被告李進鳳所是認，並有李進鳳、林天賜、邵
    文章、洪再添、孫玉田之船員證影本、行政院農業委員會漁
    業執照、船舶登記證書、中華民國船舶檢查證書、高雄市一
    百噸以上漁船進出港申請書、機漁船（含船員）進出港檢查
    表、漁船載運漁產品是否自行捕獲諮詢表、第六二岸巡大隊
    扣押物品目錄表、漁船（貨）具領保管切結書及查獲現場照
    片附卷可稽（見警卷(三)第30頁至第34頁、第40至第42頁、第
    50頁至第53頁、第56頁、第59頁至第60頁、第62頁至第95頁
    ），是上開事實堪以認定。
  (二)按行政院於92年10月23日公告修正之「管制物品項目及其數
    額」丙項第5 款規定：一次私運海關進口稅則第1 章至第8
    章所列之物品及稻米、稻米粉、花生、茶葉、種子（球），
    其總額由海關照緝獲時之完稅價格計算，超過新臺幣10萬元
    者（外幣按當時辦理外匯銀行買進價格折算）或重量超過10
    00公斤者，但報運進口之物品未虛報貨名或產地者，不屬本
    項所列之管制進口物品。質言之，符合一次私運海關進口
    稅則第1 章至第8 章所列之物品；完稅價格計算超過新臺
    幣10萬元或重量超過1000公斤之要件者，即為92年10月23日
    公告修正「管制物品項目及其數額」丙項第5 款所規制之管
    制進口物品。查本件查獲如附表三所示之漁獲，重量（不含
    冰水）均逾1000公斤，且其稅則號別皆屬海關進口稅則第3
    章所列魚類、甲殼類、軟體類其他水產無脊椎動物，是本件
    查獲如附表三所示之漁獲，屬於懲治走私條例「管制物品項
    目及其數額」中丙項第5 款所規範之管制物品無疑。再按行
    政院依懲治走私條例第2 條第2 項專案指定管制物品及其數
    額之公告，其內容之變更，對於變更前走私行為之處罰，不
    能認為有刑法第2 條之適用；又行政院於49年1 月21 日 將
    管制物品重行公告，乃是行政上適應當時情形所為事實上之
    變更，並非刑罰法律有所變更，自不得據為廢止刑罰之認定
    ，無論公告內容之如何變更，其效力皆僅及於以後之行為，
    殊無溯及既往而使公告以前之走私行為受何影響之理，即無
    刑法第2 條第1 項之適用（司法院釋字第103 號解釋、最高
    法院49年台上字第1093號及65年台上字第2474號判例要旨參
    照）。是上開行政院公告之行政命令固於97年2 月27日修正
    公布，惟依前揭解釋及判例要旨，行政院就懲治走私條例第
    2 條第3 項所定之「管制物品及其數額」重行公告，僅係事
    實變更，非刑罰法律變更，自無依刑法第2 條為新舊法比較
    之問題，附此敘明。
  (三)被告李進鳳雖辯稱附表三所示之漁獲係伊與船員自行捕獲等
    語。然徵諸漁業署98年5 月12日漁二字第0981207239號函及
    所附相關資料1 份（見原審卷(四)第9 頁反面至第10頁），系
    爭漁船起網機內之曳綱為合成纖維索，惟該船為210 噸之拖
    網船，不可能使用合成纖維索作為曳綱，否則強度不夠，無
    法作業，且船艉門型網板架上曳綱滑輪、網板、拖網絞機曳
    綱、絞機、鐵鍊均鏽蝕，顯示近期無使用之痕跡，又據證人
    即當日實施監卸之第六二海岸巡防大隊中和安檢所人員吳松
    育於原審法院另案98年7 月14日審理中證稱：滑輪與曳綱繩
    接觸時會產生摩擦，伊檢查時發現滑輪無摩擦之痕跡，有生
    鏽之情形等語（見原審卷(四)第24頁），足見系爭漁船於事實
    三所示第三次航行（下稱第三次航行）時，船上漁具實際上
    並無任何使用之跡象，被告李進鳳等人自無以之捕獲附表三
    所示漁獲之可能。
  (四)況據被告李進鳳於檢察事務官詢問時，供稱系爭漁船第三次
    航行之作業漁區，係在東經111 度38分，北緯19度37分（見
    偵查卷(三)第6 頁），而上開地點依漁業署出具之緝獲漁船走
    私漁產品協助諮詢電話傳真1 紙所載（見警卷(三)第57頁），
    係在海南島東約30浬，距離高雄二港口約510 浬處，惟參諸
    漁業署98年7 月9 日漁二字第0981211946號函所附航程紀錄
    圖，明白顯示系爭漁船於96年10月24日自高雄港出港，於同
    年月25日下午3 時30分抵達大陸福建省銅山港，至同年11月
    6 日夜間11時12分始離開銅山港，在大陸福建省銅山港共停
    留12日，期間並無航行之紀錄，嗣系爭漁船復往南向菲律賓
    航行，再北上返回高雄港，期間亦無來回拖網作業之事實，
    並有漁業署98年5 月12日漁二字第0981207239號函覆資料在
    卷足憑（見原審卷(四)第9 頁反面至第10頁反面），益徵被告
    辯稱附表三所示魚貨係伊與船員在上開地點自行捕獲等語，
    顯屬虛妄，難以憑取。
  (五)就捕獲之漁獲種類而言，一般底拖網漁業之漁獲魚種高達60
    餘種，較具重要性魚種亦高達20餘種，詎系爭漁船漁貨魚類
    僅紅條1 種，頭足類4 種，甲殼類2 種，整體漁獲組成並不
    合理，且紅條為岩礁性魚類，非底拖網主要漁獲魚種，量多
    亦不合理，另拖網漁獲物通常中、小蝦較多，大蝦數量甚少
    ，惟系爭漁船第三次航行捕獲之漁獲僅大蝦及蝦姑，無中、
    小蝦，顯不合理，有緝獲漁船走私漁產品協助諮詢電話傳真
    、漁業署98年5 月12日漁二字第0981207239號函附資料各1
    份附卷可據（見警卷(三)第57頁至第58頁、原審卷(四)第9 頁反
    面至第10頁反面），且衡以採取拖網方式捕魚，除捕獲目標
    魚種外，亦有可能同時捕得其他雜魚，而漁民出海作業，為
    求在有限時間內發揮最大效能，必然竭盡全力捕撈漁獲，應
    無充裕時間可迅速處理雜魚，惟本件以底拖網捕獲之魚類僅
    有紅條1 種，無下雜魚乙情，經證人吳松育於原審另案審判
    中證述屬實（見原審卷(四)第24頁），要與常情相悖。又依被
    告李進鳳所述系爭漁船於第三次航行時，係以中層及底拖網
    作業，有漁貨載運漁產品是否自行捕獲諮詢表1 份可證（見
    警卷(三)第56頁），然觀諸漁業署函覆系爭漁船第三次航行之
    航跡圖（見原審卷(四)第18頁反面至第20頁反面），系爭漁船
    由臺灣至大陸地區，復由大陸地區至菲律賓南部，再返回臺
    灣之航行路線，大致呈直線狀態，無在固定漁場來回拖曳之
    漁撈作業航跡，在在可見附表三所示漁獲要非被告李進鳳等
    人自行捕獲，至為明確。
  (六)另參以附表三所示漁獲之包裝方式，透抽、軟絲、章魚係以
    管狀塑膠袋各別包裝，蝦蛄以塑膠袋各別捆裝，大蝦則以印
    有大蝦圖樣之小紙盒包裝，並均先以麻布袋包裹，再置入紙
    箱中，有卷附查獲現場照片38張在卷可按（見警卷(三)第62頁
    至第80頁），如依被告李進鳳所自承系爭漁船第三次航行之
    每日作業時間為24小時，有漁船載運漁產品是否自行捕獲諮
    詢表1 份存卷可考（見警卷(三)第56頁），則船員在海上作業
    必然非常辛勞，僅能利用漁船拖曳網具及處理魚獲以外之時
    間補眠，若船員尚須大費周章從事漁獲歸類、包裝等耗費人
    力、時間甚鉅之程序，勢必剝奪船員睡眠時間，與一般正常
    拖網作業處理漁獲情形不符，綜上各節以觀，附表三所示之
    漁獲並非被告李進鳳等人自行捕獲，彰彰甚明。又揆之系爭
    漁船第三次航行之航跡圖，系爭漁船在大陸地區附近海域停
    留時間甚長，期間除至菲律賓外，並無至其他地區，且附表
    三所示漁獲量甚大，應非無償取得，堪認被告李進鳳等人係
    在我國領海外之大陸地區，向不詳之漁船交易取得附表三所
    示漁獲後，再共同將漁獲搬上系爭漁船，載運走私進入臺灣
    地區。
  (七)綜上所述，足見被告李進鳳所辯，均係卸責之詞，不足採信
    。本案事證明確，被告李進鳳犯事實三之準走私犯行，亦堪
    認定。
參、論罪科刑：
一、按自大陸地區私運物品進入台灣地區或自台灣地區私運物品
    前往大陸地區者，以私運物品進口出口論，適用懲治走私條
    例之規定處斷，為懲治走私條例第12條所明定，被告李進鳳
    係「隆穩168 號」漁船船長，第一次航行，其與被告林新才
    輪機長及船員李福進、孫玉田未經許可航行至大陸地區東山
    島，且自大陸地區私運管制物品進入台灣地區；第二次航行
    ，其與被告林新才輪機長及船員李福進、洪再添未經許可航
    行至大陸地區東山島，且自大陸地區私運管制物品進入台灣
    地區，核被告李進鳳、林新才、李福進第一次、及被告李進
    鳳、林新才、李福進、洪再添第二次航行所為，均係犯違反
    臺灣地區與大陸地區人民關係條例第28條之規定，應按同條
    例第80條第1 項規定處罰之未經許可航行至大陸地區罪及懲
    治走私條例第2 條第1 項、第12條之私運管制物品進口逾公
    告數額罪。被告李進鳳復於第三次航行時，自大陸地區私運
    附表三所示漁獲進入臺灣地區，是核被告李進鳳第三次航行
    所為，係犯懲治走私條例第2 條第1 項、第12條之準走私罪
    。檢察官認被告李進鳳就事實一、二、三之犯行，被告林新
    才、李福進就事實一、二之犯行，洪再添就事實二之犯行，
    係成立懲治走私條第2 條第1 項之走私罪，容有誤會，惟因
    起訴之基本社會事實同一，爰依法變更起訴法條。又被告李
    進鳳係系爭漁船之船長，綜理船上事務，指揮輪機長、船員
    從事海上作業，共同出海在大陸地區向不詳之人交易取得附
    表所示漁獲，渠等既一同出海，對於載運入港之漁獲及航程
    計劃具有一定程度之瞭解，並分別協力將附表一至三所示漁
    獲搬上漁船，足見被告李進鳳第一次航行時與被告林新才、
    李福進、孫玉田、陳加祥，第二次航行時與被告林新才、陳
    加祥、李福進、洪再添，第三次航行時與邵文章、林天賜、
    洪再添、孫玉田，分別就事實一、二、三之準走私犯行，具
    有犯意聯絡及行為分擔，應論以共同正犯。再按船舶之輪機
    長與船員，固非臺灣地區與大陸地區人民關係條例第80條第
    1 項前段所定之犯罪主體，但如與具有該犯罪主體身分之船
    舶所有人或船長共同違反同條例第28條第1 項規定航行至大
    陸地區，仍共犯同條例第80條第1 項前段之罪。查本案無論
    何人駕駛漁船進入大陸地區，然因走私係屬於隱密之犯罪行
    為，船長即被告李進鳳斷無使原不知情且無犯意聯絡之船員
    李福進等人參與走私計劃，以增加暴露犯罪之可能，故船員
    李福進等人對於將附表所示之魚獲載運回台之計劃，均應當
    知情且有所參與，始合乎常情。則被告林新才、李福進、洪
    再添等人雖無類同船長之身分，仍應依刑法第31條第1 項之
    規定論以共同正犯。又被告李進鳳、林新才、李福進、洪再
    添所犯上開2 罪間，係一行為觸犯數罪名，應依想像競合犯
    之規定，從一重之走私罪處斷。又公訴人雖僅就事實一、二
    被告等人所犯走私罪部分起訴，對於被告等人所犯未經許可
    航行至大陸地區罪部分則未據起訴，然此部分與走私罪部分
    具有想像競合犯之裁判上一罪關係，應為起訴效力所及，本
    院自得併予審理。
二、原審以被告李進鳳等4 人事證明確，因予論罪科刑，固非無
    見；惟查：(一)原審於事實一、二詳細描述被告等人航程之路
    線，且進入大陸地區之海域從事購買附表一、二之物，但卻
    漏未論以被告等所犯上開未經許可航行至大陸地區罪，有應
    受判決事項漏未裁判之違誤；(二)被告等人所犯懲治走私條例
    犯行，原審既引用刑法第28條、第51條第5 款等法條，卻未
    於據上論結欄引用懲治走私條例第11條，亦有未恰。檢察官
    上訴意旨，以：(一)被告李進鳳等4 人另違反臺灣地區及大陸
    地區人民關係條例第28條之未經許可航行至大陸地區罪嫌部
    分漏未審酌；(二)被告等人量刑過輕；(三)附表一編號1 至3 、
    附表二編號1 、附表三所示之走私漁獲，業已交予被告李進
    鳳具領保管而未扣案，有漁船（貨）具領保管切結書4 份在
    卷可按，乃因漁獲數量龐大，漁獲保管不易，而非「因扣押
    物並無留存之必要」，始交付被告李進鳳，原審認定本件漁
    獲並未扣押一節，實有違誤；且觀之卷附被告所出具漁船（
    貨）具領保管切結書上所記載之具領日期與其將漁產品送至
    市場拍賣日相同，且該具領保管切結書上之見證人即為市場
    之過磅員，有小港區漁會臨海新村進貨表附卷可考，是以，
    依據交付和出售時間之密接性，及交付當時有市場人員同時
    在場而論，堪認被告將扣押之漁獲取回同時，即因扣押物保
    管不便，而拍賣之，故被告既已依刑事訴訟法第141 條拍賣
    扣押物，而保管其價金，揆諸前開判決意旨，此次拍賣所得
    之價金與扣押物，兩者不失為同一性，原審判決誤認本件扣
    案漁獲已於市場出售而事實上滅失等情，自有違誤等為由，
    指摘原判決不當，公訴人上訴理由(一)部分為有理由，且有上
    開其他可議之處，被告等4 人上訴意旨，均仍執前詞，否認
    犯罪，指摘原判決不當，雖均無理由，然原判決既有上開可
    議之處，自屬無可維持，應由本院將原判決予以撤銷改判。
    爰審酌被告李進鳳、林新才、李福進、洪再添自大陸地區私
    運未經相關單位准許輸入之漁獲進入臺灣地區，有危害國民
    身體健康之虞，且前已因違反懲治走私條例案件，經法院判
    刑（未構成累犯），有臺灣高等法院被告前案紀錄表4 份存
    卷可考，竟仍不知悔改，被告李進鳳復為事實一、二、三之
    犯行，被告林新才、李福進為事實一、二之犯行，被告洪再
    添為事實二之犯行，惟念及被告李進鳳4 人均為漁民，討海
    維生不易，並考量被告李進鳳4 人於系爭漁船之執掌分工、
    輸入之漁獲重量等一切情狀，認檢察官就事實一、二所示各
    該被告之行為均各求處有期徒刑10月，就被告李進鳳事實三
    之行為，求處有期徒刑1 年，均嫌過重，因而就被告4 人各
    量處如主文所示之刑，並定其應執行刑。至附表一編號1至3
    、附表二編號1 、附表三所示之走私漁獲，應屬走私犯罪所
    得之物，若屬於犯人所有，則依法即係得為沒收之物，惟依
    海岸巡防法第9 條第1 項規定，原應移送海關處理，但安檢
    人員則係交由船長即被告李進鳳自行保管，並製作保管切結
    書、扣押物品目錄表，此有漁船（貨）具領保管切結書4 份
    及該目錄表附卷可稽（見警卷(一)第39頁、警卷(二)第33頁、第
    36頁、警卷(三)第60頁），因該切結書未載明交付保管之依據
    ，然既製作有扣押物品目錄表，本院認安檢人員應係依刑事
    訴訟法第140 條第2 項規定，依檢察官命令而交由被告保管
    。至於被告保管後如何處理？雖有記載上開扣押漁獲數量之
    小港區漁會臨海新村魚市場進貨表在卷可憑，但依其記載內
    容，尚不能認定該扣押漁獲是否已經變賣？以及變賣價金交
    付何人保管？等事實，故上開扣押漁獲經依法交付被告李進
    鳳保管後，是否已經變賣，尚不能認定。又刑事訴訟法第14
    1 條所規定之「拍賣」，所指應係依法扣押機關依法定程序
    所為之變賣，而非受託保管人私自所為之處分，再依卷內資
    料，尚不能證明扣押機關業將該漁獲拍賣，亦不能證明扣押
    機關已委託被告將該漁獲拍賣，亦即交付被告保管之漁獲是
    否已經變賣？以及是否已經依刑事訴訟法第141 條規定拍賣
    ？均尚無證據足以證明，又該走私物乃生鮮極易腐敗之漁產
    物品，迄今已逾2 年，縱未經賣出食用，顯難以保存至今，
    亦無其他積極證據證明尚存在，為免執行之困難，爰不為沒
    收之諭知。
三、末按懲治走私條例第2 條第1 項所科處之刑罰，對人民之自
    由及財產權影響極為嚴重。然有關管制物品之項目及數額等
    犯罪構成要件內容，同條第3 項則全部委由行政院公告之，
    既未規定為何種目的而為管制，亦未指明於公告管制物品項
    目及數額時應考量之因素，且授權之母法亦乏其他可據以推
    論相關事項之規定可稽，必須從行政院訂定公告之「管制物
    品項目及其數額」中，始能知悉可罰行為之內容，另縱由懲
    治走私條例整體觀察，亦無從預見私運何種物品達何等數額
    將因公告而有受處罰之可能，自屬授權不明確，而與上述憲
    法保障人民權利之意旨不符，業經司法院釋字第680 號解釋
    闡釋明確。是以，本案據以適用之法律即懲治走私條例第2
    條第3 項，經司法院上開解釋認為違反授權明確性，應屬違
    憲。惟上開解釋另明確指明，鑒於懲治走私條例之修正，涉
    及國家安全、社會秩序及經貿政策等諸多因素，尚須經歷一
    定時程，該條例第2 條第1 項及第3 項規定，應自本解釋公
    布之日起，至遲於屆滿2 年時，失其效力。參諸司法院解釋
    憲法，並有統一解釋法律及命令之權，為憲法第78條所明定
    ，其所為之解釋，自有拘束全國各機關及人民之效力，有司
    法院釋字第185 號解釋可考，而依我國現行法律違憲審查制
    度，普通法院法官對於違憲法律不僅無違憲審查權限，亦無
    拒絕適用權限，法律違憲審查權限係專屬於司法院大法官，
    是揆諸上開說明，上開釋字第680 號解釋闡述之2 年違憲定
    期失效宣告之效力，自產生拘束普通法院法官之效力。而上
    開解釋係於99年7 月30日公布，依上開解釋意旨，至遲於10
    1 年7 月30日，始失其效力，據此，於立法者尚未修正懲治
    走私條例第2 條第3 項，使之符合授權明確性原則前，本院
    判決時仍應依原條文對被告李進鳳、李福進、林新才、洪再
    添論罪科刑，併予指明。
肆、不另為無罪諭知部分：
一、公訴意旨另以：被告李進鳳、林新才、李福進、洪再添明知
    附表一編號4 至11、附表二編號2 至6 所示之漁獲重量超過
    1000公斤，為行政院於民國97年2 月27日公告「管制物品項
    目及其數額」丙項第5 款規定管制進口之物品，被告李進鳳
    竟與林新才、李福進共同基於自大陸地區私運管制物品進入
    臺灣地區之犯意聯絡，於第一次航行時，在中國福建省、廣
    東省東南沿海之不詳地點，向不詳漁船交易取得附表一編號
    4 至11所示之漁獲逾1000公斤，並將之搬運至船艙冷凍庫放
    置，嗣於97年5 月12日凌晨2 時許，抵達中華民國領域內之
    高雄第二港口，共同私運逾公告數額之管制物品進口；被告
    李進鳳復與林新才、李福進、洪再添共同基於自大陸地區私
    運管制物品進入臺灣地區之犯意聯絡，於第二次航行時，在
    中國福建省、廣東省東南沿海之不詳地點，向不詳漁船交易
    取得附表二編號2 至6 所示之漁獲，並將之搬運至船艙內冷
    凍，嗣於97年6 月30日下午7 時50分許，抵達中華民國領域
    內之高雄第二港口，共同私運逾公告數額之管制物品進口，
    因認被告李進鳳、林新才、李福進、洪再添此部分所為，亦
    涉犯懲治走私條例第2 條第1 項之走私罪嫌云云。
二、按臺灣地區與大陸地區貿易許可辦法之主管機關為經濟部，
    其業務由經濟部國際貿易局（下稱經濟部國貿局）辦理之；
    而大陸地區物品，除主管機關公告准許輸入項目及其條件之
    物品及符合臺灣地區與大陸地區貿易許可辦法第7 條第1 項
    各款規定外，不得輸入臺灣地區，臺灣地區與大陸地區貿易
    許可辦法第3 條、第7 條第1 項第1 款分別定有明文。是以
    ，如經主管機關經濟部公告准許輸入之大陸地區物品，即非
    前開97年2 月27日行政院公告修正「管制物品項目及其數額
    」丙項第5 款所定之管制進口物品。
三、經查：附表一編號4 至11、附表二編號2 至6 所示之漁獲貨
    名及稅則號別，詳如附表一、二所示，且無論是否屬於大陸
    地區物品，均經主管機關經濟部准予開放進口，僅須依行政
    院衛生署發布之輸入食品查驗辦法，向經濟部標準檢驗局申
    請辦理輸入查驗，有原審法院辦理刑事案件電話紀錄查詢表
    及所附本院辦理刑事案件之漁獲應歸列稅則號別明細表、經
    濟部國貿局98年10月15日貿服字第09870257171 號函及所附
    原審函囑查覆相關漁獲清單各1 份、國貿局網站列印之稅則
    稅率查詢資料1 紙、輸入規定異動5 紙在卷可佐（見原審三
    之一卷第148 頁至第156 頁、原審三之二卷第331 頁、第33
    6 頁至第337 頁、第342 頁至第343 頁、第345 頁），並經
    原審法院核對97年1 月30日修正海關進口稅則部分稅則屬實
    （見原審三之一卷第169 頁至第186 頁反面），是上開漁獲
    自非97年2 月27日行政院公告修正「管制物品項目及其數額
    」丙項第5 款之「管制進口物品」，至為明確。從而，被告
    李進鳳、林新才、李福進、洪再添此部分行為，不成立懲治
    走私條例第2 條第1 項之走私罪或同條第2 條第1 項、第12
    條之準走私罪，惟因此部分如成立犯罪，與前開經本院認定
    有罪之事實一、二部分，分別具有實質上一罪之關係，爰均
    不另為無罪之諭知。
伍、至孫玉田就事實一之犯行，共同涉犯懲治走私條例第2 條第
    1 項、第12條之準走私罪部分，宜由檢察官另行偵辦，併予
    指明。
據上論斷，應依刑事訴訟法第369 條第1 項前段、第364 條、第
299 條第1 項前段、第300 條、第371 條，懲治走私條例第2 條
第1 項、第12條、第11條，臺灣地區與大陸地區人民關係條例第
28條、第80條第1 項，刑法第28條、第31條第1 項、第55條、第
51條第5 款，判決如主文。
本案經檢察官劉宗慶到庭執行職務。
中    華    民    國  100     年    4     月    29    日
                刑事第二庭  審判長法  官  林正雄
                                  法  官  邱明弘
                                  法  官  黃壽燕
以上正本證明與原本無異。
如不服本判決應於收受本判決後10日內向本院提出上訴書狀，其
未敘述上訴理由者，並得於提起上訴後10日內向本院補提理由書
狀（均須按他造當事人之人數附繕本）「切勿逕送上級法院」。
中    華    民    國  100     年    4     月    29    日
                                  書記官  戴志穎
附錄本判決論罪科刑法條：
懲治走私條例第2 條
私運管制物品進口、出口逾公告數額者，處7 年以下有期徒刑，
得併科新臺幣3 百萬元以下罰金。
前項之未遂犯罰之。
第1 項所稱管制物品及其數額，由行政院公告之。
懲治走私條例第12條
自大陸地區私運物品進入臺灣地區，或自臺灣地區私運物品前往
大陸地區者，以私運物品進口、出口論，適用本條例規定處斷。
臺灣地區與大陸地區人民關係條例第28條
中華民國船舶、航空器及其他運輸工具，經主管機關許可，得航
行至大陸地區。其許可及管理辦法，於本條例修正通過後十八個
月內，由交通部會同有關機關擬訂，報請行政院核定之；於必要
時，經向立法院報告備查後，得延長之。
臺灣地區與大陸地區人民關係條例第80條第1 項
中華民國船舶、航空器或其他運輸工具所有人、營運人或船長、
機長、其他運輸工具駕駛人違反第28條規定或違反第28條之1 第
1 項規定或臺灣地區人民違反第28條之1 第2 項規定者，處3 年
以下有期徒刑、拘役或科或併科新臺幣1 百萬元以上1 千5 百萬
元以下罰金。但行為係出於中華民國船舶、航空器或其他運輸工
具之船長或機長或駕駛人自行決定者，處罰船長或機長或駕駛人
。
附表一：
┌──┬────┬──────┬───────┬──────┬────────┐
│編號│品名    │重量（公斤）│貨名          │稅則號別    │是否准許進口    │
│    │        │            │              │            │                │
├──┼────┼──────┼───────┼──────┼────────┤
│1   │下雜魚  │73699       │冷凍鯖魚/     │0303.74.00/ │大陸物品不准輸入│
│    │        │            │冷凍魚      │0303.79.92  │（MWO）         │
├──┼────┼──────┼───────┼──────┼────────┤
│2   │皮刀魚  │12879       │冷凍鯖魚/     │0303.74.00/ │大陸物品不准輸入│
│    │        │            │冷凍魚      │0303.79.92  │（MWO）         │
├──┼────┼──────┼───────┼──────┼────────┤
│3   │雞魚    │5410        │冷凍魚      │0303.79.92  │大陸物品不准輸入│
│    │        │            │              │            │（MWO）         │
├──┼────┼──────┼───────┼──────┼────────┤
│4   │沙溜    │8890        │其他冷凍魚類  │0303.79.99  │准許進口（F01） │
├──┼────┼──────┼───────┼──────┼────────┤
│5   │扁魚    │66740       │其他冷凍扁魚類│0303.39.00  │准許進口（F01） │
├──┼────┼──────┼───────┼──────┼────────┤
│6   │黑蟹腳  │11510       │冷凍蟹        │0306.14.20  │准許進口（F01） │
├──┼────┼──────┼───────┼──────┼────────┤
│7   │花蝦    │3000        │冷凍小蝦及對蝦│0306.13.00  │准許進口（F01） │
├──┼────┼──────┼───────┼──────┼────────┤
│8   │大蝦    │7010        │冷凍小蝦及對蝦│0306.13.00  │准許進口（F01） │
├──┼────┼──────┼───────┼──────┼────────┤
│9   │小卷    │4610        │冷凍魷魚      │0307.49.12  │准許進口（F01） │
├──┼────┼──────┼───────┼──────┼────────┤
│10  │黑蟹身  │9860        │冷凍蟹        │0306.14.20  │准許進口（F01） │
├──┼────┼──────┼───────┼──────┼────────┤
│11  │馬頭魚  │7222        │其他冷凍魚類  │0303.79.99  │准許進口（F01） │
├──┴────┼──────┼───────┴──────┴────────┤
│總重          │210830      │                                              │
└───────┴──────┴───────────────────────┘
附表二：
┌──┬────┬────────┬───────┬──────┬────────┐
│編號│品名    │重量/ 淨重      │貨名          │稅則號別    │是否准許進口    │
│    │        │（公斤）        │              │            │                │
├──┼────┼────────┼───────┼──────┼────────┤
│1   │下雜魚  │57900/ 45228    │冷凍鯖魚/     │0303.74.00/ │大陸物品不准輸入│
│    │        │                │冷凍魚      │0303.79.92  │（MWO）         │
├──┼────┼────────┼───────┼──────┼────────┤
│2   │小卷    │143911/ 113340  │冷凍魷魚      │0307.49.12  │准許進口（F01） │
├──┼────┼────────┼───────┼──────┼────────┤
│3   │小蝦    │6840/ 4500      │冷凍小蝦及對蝦│0306.13.00  │准許進口（F01） │
├──┼────┼────────┼───────┼──────┼────────┤
│4   │花蝦    │2079/ 1584      │冷凍小蝦及對蝦│0306.13.00  │准許進口（F01） │
├──┼────┼────────┼───────┼──────┼────────┤
│5   │扁魚    │2880/ 2700      │其他冷凍扁魚類│0303.39.00  │准許進口（F01） │
├──┼────┼────────┼───────┼──────┼────────┤
│6   │大蝦    │1100/ 600       │冷凍小蝦及對蝦│0306.13.00  │准許進口（F01） │
├──┴────┼────────┼───────┴──────┴────────┤
│總重          │214710/ 167952  │                                              │
└───────┴────────┴───────────────────────┘
附表三
┌──┬────┬──────┬──────────┐
│編號│品名    │重量（公斤）│不含冰、水之重量    │
│    │        │            │（公斤）            │
├──┼────┼──────┼──────────┤
│1   │軟絲    │30108       │18064.8             │
├──┼────┼──────┼──────────┤
│2   │透抽    │31447       │18868.2             │
├──┼────┼──────┼──────────┤
│3   │花枝    │35178       │21106.8             │
├──┼────┼──────┼──────────┤
│4   │大蝦    │5135        │4108                │
├──┼────┼──────┼──────────┤
│5   │蝦蛄    │1880        │1692                │
├──┼────┼──────┼──────────┤
│6   │紅條    │20080       │20080               │
├──┼────┼──────┼──────────┤
│7   │章魚    │13372       │8023.4              │
├──┴────┼──────┼──────────┤
│總重          │137200      │91943.2             │
└───────┴──────┴──────────┘